【裁判字號】    97,易,477
【裁判日期】    970416
【裁判案由】    詐欺
【裁判全文】
臺灣士林地方法院刑事判決               97年度易字第477號
公  訴  人  臺灣士林地方法院檢察署檢察官
被      告  甲○○
上列被告因詐欺案件，經檢察官提起公訴（97年度偵字第725 號
、1527號），及移送併案審理（97年度偵字第3516號），被告於
本院準備程序中就被訴之事實為有罪之陳述，經本院合議庭裁定
改由受命法官獨任依簡式審判程序審理並判決如下：
    主  文
甲○○幫助意圖為自己不法之所有，以詐術使人將本人之物交付
，處有期徒刑參月，如易科罰金以新台幣壹仟元折算壹日。
犯罪所得新台幣陸仟元沒收。
    事  實
一、甲○○明知犯罪集團等不法份子經常利用他人存款帳戶、提
    款卡、密碼轉帳等方式，獲取不法利益並逃避執法人員之追
    查，且依其社會經驗，應有相當之智識程度可預見其提供帳
    戶之存摺、提款卡供他人使用，將幫助他人從事詐欺取財之
    犯行，仍不違反其本意，竟基於幫助詐欺取財之犯意，於民
    國96年12月9日下午2時許，在臺北市○○區○○路15號士林
    好樂迪KTV門口前，將不知情之友人吳秋貴（另為不起訴處
    分）所有合作金庫銀行股份有限公司（下稱合庫銀行）仁愛
    分行（帳號：0000000000000000號）、中華商業銀行股份有
    限公司（下稱中華商銀）南港分行（帳號：000000000000
    00000號）帳戶之存摺、提款卡及密碼，以新臺幣（下同）
    6,000元之代價，出租予姓名年籍不詳綽號「寶寶」之成年
    男子，供其所屬犯罪集團作為存、提、匯款之用，而以此方
    式幫助該犯罪集團向他人詐取財物。嗣該犯罪集團於取得前
    開銀行帳戶後，其成員遂意圖為自己不法之所有，於96年12
    月9日下午3時許，在不詳地點，撥打電話予乙○○、丙○○
    ，分別以附表所示之詐騙方法，向乙○○、丙○○施以詐術
    ，使乙○○、丙○○陷於錯誤，分別於附表所示時間、地點
    依指示操作，致其等存摺內之款項，轉帳至甲○○交付予犯
    罪集團使用之吳秋貴上開帳戶內（其轉帳金額及匯入銀行如
    附表所載），嗣乙○○、丙○○發現受騙，報警循線查獲，
    始悉上情。
二、案經臺北縣政府警察局淡水分局、臺北市政府警察局南港分
    局報告臺灣士林地方法院檢察署檢察官偵查起訴及移送併辦
    。
    理  由
一、訊據被告甲○○對於能預見其提供帳戶予不相識之人使用，
    可能幫助詐欺犯罪者將被害人因受詐欺而匯入該帳戶之金錢
    以現金提領，致被害人或警方僅能查知帳戶名義人，而無從
    追查該詐欺犯罪者及金錢實際流向，仍不違其本意，基於幫
    助詐欺犯意，將上開帳戶之存摺、提款卡、提款卡密碼，交
    付與綽號「寶寶」年籍不詳之成年男子，供作為其存、提、
    匯款之用等情，坦承不諱，而犯罪集團利用上開銀行帳戶將
    被害人因受詐欺而匯入該帳戶之金錢以現金提領，並經被害
    人乙○○、丙○○於警詢，及證人吳秋貴於警詢、偵訊中分
    別證述甚詳，此外復有乙○○、丙○○之中華郵政公司自動
    櫃員機交易明細表影本共五紙、吳秋貴之中華商銀南港分行
    之開戶資料影本一份、存款對帳單及吳秋貴之合庫銀行仁愛
    分行開戶資料一份、交易明細表二紙，附於偵查卷可稽，事
    證明確。
二、按金融存款帳戶，事關存戶個人財產權益之保障，與存戶之
    印鑑章結合，其專屬性、私密性更形提高，一般人亦均有應
    妥為保管存摺、印鑑章，以防止存摺、印鑑章被他人冒用之
    認識，縱有特殊情況偶有將存摺、印鑑章交付他人之需，亦
    必深入瞭解其用途後再行提供以使用，恆係吾人日常生活經
    驗與事理；且金融帳戶為個人理財之工具，申請開設金融帳
    戶並無任何特殊之限制，一般民眾皆可以存入最低開戶金額
    之方式申請開戶，一個人可以在不同之金融機構申請多數之
    存款帳戶使用，並無何困難，此乃眾所週知之事實。則依一
    般人之社會生活經驗，苟見非親非故之人不以自己名義申請
    開戶，反而向他人蒐集金融機構帳戶供己使用，衡情對收集
    者將所收集之帳戶用於詐欺犯罪乙節當有預見。況觀諸現今
    社會上，詐騙集團收購人頭帳戶，持以作為信貸、手機簡訊
    詐欺之事，常有所聞，出賣或出借帳戶予非親非故之人，受
    讓人係為謀非正當資金進出，而隱瞞行為人身份曝光之不法
    使用，幾乎已成為人盡皆知之犯罪手法等情，益當信而有徵
    。本件被告甲○○明知將存摺、提款卡、提款卡密碼等有關
    個人財產、身分之物品，淪落於不明人士手中，極易被利用
    為與財產有關之犯罪工具；被告竟加以同意，顯然對於該帳
    戶作為不法使用，有所認識且並不違背其本意，是雖卷內事
    證並無積極證據證明被告知悉該詐欺犯罪集團將如何犯罪，
    而無法於本件認定被告有共同詐欺之犯罪認識，但其既對帳
    戶交付他人使用，可能遭犯罪集團用以犯罪有所預見，且不
    違背本意而為之，應有幫助詐欺取財之不確定故意甚明。
三、核被告所為，係犯刑法第339 條第1 項詐欺取財之幫助犯。
    被告同時同地1 次提供上開2 帳戶予本件實行詐欺犯罪者之
    行為，僅構成一個幫助詐欺取財罪一罪。被告對詐欺正犯提
    供帳戶資以助力，但並未參與詐欺犯罪行為之實行，應屬幫
    助他人實行犯罪行為，為幫助犯，爰依刑法第30條第2 項規
    定減輕其刑。又移送併辦之被告犯罪行為，與起訴書所載之
    犯罪事實係屬同一，犯罪被害人及內容亦相同，此部分與已
    起訴之論罪之犯行具有實質一罪之關係，應為起訴效力所及
    ，本院自應併與審究。爰審酌被告當時因生意失敗致生活困
    頓，未能深慮致罹本罪及於本院審理時坦承犯行，深表悔悟
    及所幸犯罪所生之損害尚非重大等一切情狀，量處如主文所
    示之刑，並諭知易科罰金之折算標準。又被告提供上開帳戶
    予詐欺集團之所得新台幣6 千元，係其犯罪所得，而屬其所
    有，應併予宣告沒收。
據上論斷，應依刑事訴訟法第273 條之1 第1 項、第299 條第1
項前段，刑法第339 條第1 項、第30條第2 項、第41條第1 項前
段、第38條第1 項第3 款，刑法施行法第1 條之1 ，判決如主文
。
本案經檢察官翁偉倫到庭執行職務。
中    華    民    國    97    年    4     月    16    日
                  刑事第一庭法  官  賴邦元
以上正本證明與原本無異。
如不服本判決，應於收受送達後10日內向本院提出上訴書狀，其
未敘述上訴理由者，應於上訴期間屆滿後20日內向本院補提理由
書狀（均須按他造當事人之人數附繕本）。
                            書記官  游育慈
中    華    民    國    97    年    4     月    16    日
附表：
  ┌──┬───┬───────┬──────┬─────────┐
  │編號│被害人│   詐騙方法   │轉帳時間、地│轉帳金額及轉入銀行│
  │    │      │              │點          │                  │
  ├──┼───┼───────┼──────┼─────────┤
  │ 1  │乙○○│謊稱乙○○前因│96年12月9日 │轉帳9,987元、2萬7,│            │
  │    │      │網路購物，帳號│下午4時30分 │654元至吳秋貴之中 │
  │    │      │被設定成分期，│起，在高雄市│華商銀南港分行帳戶│
  │    │      │應至ATM變更帳 │楠梓區楠梓新│內。              │
  │    │      │號，致乙○○陷│路247號楠梓 │                  │
  │    │      │於錯誤。      │郵局提款機操│                  │
  │    │      │              │作。        │                  │
  ├──┼───┼───────┼──────┼─────────┤
  │ 2  │丙○○│謊稱丙○○前因│96年12月9日 │轉帳7,639 元至吳秋│
  │    │      │網路購物時轉帳│下午4時38分 │貴之中華商銀南港分│
  │    │      │設定錯誤，會每│起，在臺北市│行帳戶內，另轉帳2 │
  │    │      │個月自帳戶扣款│北投區中央南│萬9,987元、2萬9,9 │
  │    │      │，須辦理取消，│路1段舊北投 │87元至吳秋貴之合庫│
  │    │      │致丙○○陷於錯│郵局提款機操│銀行仁愛分行帳戶內│
  │    │      │誤。          │作。        │。                │
  └──┴───┴───────┴──────┴─────────┘
附錄本案論罪科刑法條之依據：
中華民國刑法第339條（普通詐欺罪）
意圖為自己或第三人不法之所有，以詐術使人將本人或第三人之
物交付者，處5 年以下有期徒刑、拘役或科或併科1 千元以下罰
金。
以前項方法得財產上不法之利益或使第三人得之者，亦同。
前二項之未遂犯罰之。
中華民國刑法第30條（幫助犯及其處罰）
幫助他人實行犯罪行為者，為幫助犯。雖他人不知幫助之情者，
亦同。
幫助犯之處罰，得按正犯之刑減輕之。


司法院資訊處製作；財團法人民間司法改革基金會備份。
